臺灣板橋地方法院刑事判決　　　　　　　96年度訴字第2877號
公　訴　人　臺灣板橋地方法院檢察署檢察官
被　　　告　甲○○
上列被告因違反毒品危害防治條例案件，經檢察官提起公訴（96
年度毒偵字第4028號），暨移送併案審理（96年度毒偵字第5656
號），因被告於本院準備程式期日就被訴事實為有罪之陳述，經
合議庭評議後，裁定由受命法官獨任進行簡式審判程式，判決如
下：
    主      文
甲○○施用第一級毒品，累犯，處有期徒刑拾壹月。扣案之第一
級毒品海洛因小包（合計淨重零點貳公克）沒收銷燬之，盛裝
上開海洛因之外包裝袋個均沒收。
    事      實
一、甲○○前於民國80年間，因犯傷害罪，經台灣台北地方法院
    於80年6 月21日以80年度易第966 號判決，判處有期徒刑5
    月，如易科罰金，以銀元30元折算1 日確定。嗣於80年間，
    因違反肅清煙毒條例、贓物罪，經本院於80年7 月1 日以80
    年度訴字第825 號判決，分別判處有期徒刑4 年6 月、4 月
    ，應執行有期徒刑4 年8 月確定。又於80年間，因違反肅清
    煙毒條例，經本院於80年12月20日以80年度訴字第1477號判
    決，判處有期徒刑2 年10月確定。上開4 案，經法院裁定定
    執行刑，應執行有期徒刑7 年10月確定，入監服刑後，於84
    年3 月7 日假釋出監，假釋中付保護管束；惟嗣經法院裁定
    撤銷假釋，應執行殘刑3 年10月15日。復於84年間，因違反
    肅清煙毒條例，經台灣彰化地方法院於84年12月30日以84年
    度訴字第1051號判決，判處有期徒刑3 年4 月確定，與上開
    殘刑3 年10月15日接續執行，於89年1 月27日縮短刑期假釋
    出監，嗣經法院裁定撤銷假釋，應執行殘刑3 年1 月。又於
    90年間，因犯偽造文書罪，經本院於91年9 月9 日以90年度
    訴字第2154號判決，判處有期徒刑4 月確定，經與上開殘刑
    3 年1 月接續執行，於93年4 月8 日縮刑期滿執行完畢（於
    本案構成累犯）。又於94年間，因犯施用第一級毒品犯行，
    經本院於94年12月29日以94年度訴字第793 號判決，判處有
    期徒刑10月確定。嗣於95年間，因犯偽造文書罪，經本院於
    95 年7 月17日以95年度易字第806 號判決，判處有期徒刑
    5 月確定，與上開有期徒刑10月部分經法院裁定應執行有期
    徒刑1 年1 月確定。再於94年間，因犯施用第二級毒品罪，
    經本院於94年7 月26日以94年度簡字第3298號判決，判處有
    期徒刑5 月確定。與上開有期徒刑1 年1 月部分接續執行，
    入監服刑後於96年4 月30日縮刑期滿執行完畢（於本案構成
    累犯）。其間，曾於89年間，因施用毒品案件，經本院於89
　　年5 月26日以89年度毒聲字第3452號裁定送勒戒處所觀察、
  　勒戒後，認有繼續施用毒品之傾向，經本院於89年6 月16日
    以89年度毒聲字第3789號裁定令入戒治處所施以強制戒治，
    嗣經法院裁定停止戒治並付保護管束，於90年1 月5 日出所
    ，於90年6 月15日保護管束期滿強制戒治執行完畢，並由臺
    灣板橋地方法院檢察署檢察官於90年6 月21日以90年度戒毒
    偵字第411 號不起訴處分確定。
二、詎甲○○仍不知悔改，基於施用第一級毒品之犯意，於96年
    5 月19日12時許，在台北縣三重市○○路某公廁內，以針筒
    注射方式施用第一級毒品海洛因1 次。嗣於96年5 月21日13
    時30分許，在台北縣三重市○○○路132 巷44號前為警查獲
    ，並扣得第一級毒品海洛因3 小包（合計淨重0.2 公克、空
    包裝總重0.72公克）。且經採集其尿液送驗呈海洛因代謝物
    嗎啡類陽性反應，始查悉上情。
三、案經臺北縣政府警察局三重分局報請臺灣板橋地方法院檢察
    署檢察官偵查起訴。
    理      由
一、按除被告所犯為死刑、無期徒刑、最輕本刑為3 年以上有期
    徒刑之罪或高等法院管轄第一審案件者外，於第一次審判期
    日前之準備程序進行中，被告先就被訴事實為有罪之陳述時
    ，審判長得告知被告簡式審判程序之旨，並聽取當事人、代
    理人、辯護人及輔佐人之意見後，裁定進行簡式審判程序，
    刑事訴訟法第273 條之1 第1 項定有明文。經核本件被告甲
    ○○所犯係死刑、無期徒刑、最輕本刑為3年以上有期徒刑
　　以外之罪，其於準備程序中就被訴及併案之事實為有罪陳述
  　，經法官告知簡式審判程序之旨，並聽取公訴人、被告之意
    見後，本院爰依首揭規定，合議裁定由受命法官獨任進行簡
    式審判程序，合先敘明。
二、上揭犯罪事實，業據被告甲○○於警詢、偵查及本院審理時
    坦承不諱，且被告為警查獲後所排放尿液經採樣後，送請臺
    灣檢驗科技醫藥股份有限公司，先以EIA 酵素免疫分析法初
    步檢驗，再以GC/MS 氣相層析質譜儀法確認檢驗，均呈鴉片
    類陽性反應之情，有該公司96年6 月7 日CH/2007/51143 號
    濫用藥物檢驗報告1 紙附卷可稽（見偵查卷第52頁）；此外
    ，並有被告所有而供其施用第一級毒品所用之海洛因3 小包
    扣案可資佐證。而扣案之3 小包海洛因白色粉末經法務部調
    查局鑑定，認確含第一級毒品海洛因成分，合計淨重0.20公
    克、空包裝總重0.72公克之情，有該局96年6 月5 日調科壹
    字第09623049250 號鑑定書1 紙在卷可佐（見偵查卷第41頁
    ），足認被告自白與事實相符，是被告有於上揭時地施用第
　　一級毒品之犯行，堪以認定。
三、按92年7 月9 日新修正之毒品危害防制條例刪除二犯及三犯
    之規定，一改修法前繁雜之處遇程序，僅將施用毒品者簡化
    區分為初犯、再犯，並認施用毒品者係屬病患性犯人，以觀
    察、勒戒戒除其身癮，並以強制戒治去除其心癮。經觀察、
    勒戒或強制戒治執行完畢釋放後，若係5 年後再犯該條例第
    10條施用毒品罪者，與同條例第20條第1 項、第2 項關於「
    初犯」之處理方式相同，檢察官應先聲請法院裁定令被告入
    勒戒處所觀察、勒戒，並視有無繼續施用毒品傾向，決定應
    予釋放、為不起訴之處分，或應聲請法院裁定令入戒治處所
    強制戒治；若係5 年內「再犯」同條例第10條施用毒品罪者
    ，依同條例第23條第2 項規定，檢察官則應依法追訴。觀諸
    該條例第20條第3 項之修正理由：「觀察、勒戒或強制戒治
    五年後再犯者，顯見前所實施之觀察、勒戒或強制戒治已足
    以遮斷其施用毒品之癮，為期自新及協助其戒除毒癮，對此
    五年後再犯者，爰明定仍適用初犯之規定，先經觀察、勒戒
    、強制戒治之程序。」及同條例第23條第2 項之修正理由：
    「為配合簡化施用毒品犯之刑事處遇程序，並鑑於經觀察、
    勒戒或強制戒治執行完畢釋放後五年內再犯者，其再犯率甚
    高，原據以實施之觀察、勒戒及強制戒治既已無法收其實效
    ，自應施以刑事處遇。」顯然如施用毒品者係前經觀察、勒
    戒或強制戒治等治療程序執行完畢5 年後，始再施用毒品之
    「初犯」，因前所執行之觀察、勒戒或強制戒治已足收戒除
    毒癮之效，自應重新執行觀察、勒戒或強制戒治等治療程序
    ，並於治療程序執行完畢後，由檢察官為不起訴處分，毋庸
    對之追訴處罰；反之，在「再犯」之情形，因其先前所為治
    療程序顯未能收戒斷毒癮之效，且考量施用毒品者之再犯率
    偏高，乃簡化其刑事處遇程序，而逕予追訴處罰，不再施以
    治療程序。參酌上開立法理由，修正毒品危害防制條例就施
    用毒品者，祇於「初犯」及「五年後再犯」二種情形，有其
    追訴條件之限制，即須於初犯經觀察、勒戒或強制戒治釋放
    後，5 年內均無施用毒品之行為，始能認其前所實施之觀察
    、勒戒或強制戒治已足遮斷毒癮，而得於5 年後再犯時，再
    予適用初犯之規定，重行觀察、勒戒等程序。倘5 年內已經
    再犯，被依法追訴處罰，縱其第3 次（或第3 次以上）施用
    毒品之時間在初犯釋放5 年以後，即與「五年後再犯」之情
    形有別，且因已於「五年內再犯」，顯見其再犯率甚高，原
    實施觀察、勒戒或強制戒治，已無法收其實效，而無5 年戒
    斷期之存在，自無再經觀察、勒戒及強制戒治之必要，應由
    檢察官逕行起訴，始符新法修正之本旨（最高法院95年度臺
    非字第59號判決要旨參照）。本案被告曾於89年間，因施用
    毒品案件，經本院於89年5 月26日以88年度毒聲字第3452號
    裁定送勒戒處所觀察、勒戒後，認有繼續施用毒品之傾向，
    經本院於89年6 月16日以89年度毒聲字第3789號裁定令入戒
    治處所施以強制戒治，嗣經法院裁定停止戒治並付保護管束
    ，於90年1 月5 日出所，於90年6 月15日保護管束期滿強制
    戒治執行完畢，並由臺灣板橋地方法院檢察署檢察官於90年
    6 月21日以90年度戒毒偵字第411 號不起訴處分確定，已如
　　前述。則本案被告施用第一級毒品之犯行（96年5 月19日）
  　雖在上開強制戒治執行完畢日期（90年6 月15日）5 年之後
    。惟被告於上開強制戒治執行完畢5 年內，另即自94年1 月
    間某日起至94年10月31日許，因施用第一級毒品犯行，經本
    院於94年12月29日以94年度訴字第793 號判決，判處有期徒
    刑10月確定；又於94年4 月8 日為警採尿前96小時內某時許
    ，因施用第二級毒品犯行，經本院於94年7 月26日以94年度
    簡字第3298號判決，判處有期徒刑5 月確定，亦有台灣高等
　　法院被告前案紀錄表在卷可參。依上開判決意旨，被告既曾
　　於前案強制戒治執行期滿5 年內再犯施用毒品罪而遭法院判
  　處徒刑確定，是其此次又犯施用第一級毒品罪部分，仍應依
　　法追訴處罰。綜上，被告於強制戒治執行完畢釋放出所後5
  　年內再度施用毒品而為法院判處徒刑後，更犯本案施用第一
    級毒品犯行堪以認定，應予依法論罪科刑。
四、查海洛因係毒品危害防制條例第2 條第2 項第1 款所稱之第
    一級毒品。核被告施用第一級毒品海洛因之行為，係犯同條
    例第10條第1 項之施用第一級毒品罪。其施用第一級毒品前
    後，持有第一級毒品之低度行為，為施用之高度行為所吸收
    ，不另論罪。又被告如上犯罪事實欄所述之犯罪、判刑及執
    行完畢之情形，有台灣高等法院被告前案紀錄表在案可稽，
　　其於上開有期徒刑執行完畢後5 年內，故意再犯本案有期徒
  　刑以上之罪，為累犯，應依刑法第47條第1 項之規定，加重
    其刑。爰審酌被告有如事實欄所述之施用毒品前科紀錄，經
    觀察勒戒、強制戒治執行完畢，並經判刑執行完畢，仍無法
    戒絕毒癮，再次漠視法令禁制而犯本罪，惟其施用毒品所生
    危害，實以自戕身心健康為主，對於他人生命、身體、財產
    等法益，尚無明顯而重大之實害，兼衡其犯罪後坦承犯行之
    態度等一切情狀，量處如主文所示之刑，以示懲儆。
五、扣案之海洛因3 小包（合計淨重0.2 公克、空包裝重0.72公
    克），係查獲之第一級毒品，不問是否屬於被告所有，應依
    毒品危害防制條例第18條第1 項前段之規定，沒收銷燬之。
    又盛裝上開海洛因之外包裝袋3 只，係用於包裹毒品，防止
    其裸露、潮濕，便於攜帶施用，係被告所有供施用第一級毒
    品所用之物，業據被告供明在卷，併依刑法第38條第1 項第
    2 款之規定宣告沒收。
六、臺灣板橋地方法院檢察署96年度毒偵字第5656號移送併辦意
    旨略以：被告甲○○基於施用第一級毒品海洛因之犯意，於
    96年7 月24日下午7 時許，在臺北縣三重市○○○路291 號
    「三重旅社」510室內，施用第一級毒品海洛因。嗣於翌（2
    5） 日凌晨0 時45分許，在上址為警搜索查獲，並當場扣得
    第一級毒品海洛因1 包（淨重0.09公克），涉犯毒品危害防
　　制條例第10條第1 項之施用第一級毒品罪嫌，因認與起訴部
  　分有包括一罪之集合犯關係，而移送併辦等語。惟按刑法於
    95年7 月1 日修正後刪除連續犯之規定，依刑法第56條修正
    理由之說明，謂「對繼續犯同一罪名之罪者，均適用連續犯
    之規定論處，不無鼓勵犯罪之嫌，亦使國家刑罰權之行使發
    生不合理之現象。」、「基於連續犯原為數罪之本質及刑罰
    公平原則之考量，爰刪除有關連續犯之規定。」等語，係將
    本應各自獨立評價之數罪，回歸本來就應賦予複數法律效果
    之原貌。因此，就刑法修正施行後多次施用毒品之犯行，採
    一罪一罰，始符合立法本旨（最高法院96年8 月21日96年度
    第9 次刑事庭會議決議參照）。又有謂施用毒品易致成癮，
    行為人可能反覆為之，應屬集合犯或接續犯而論以一罪云云
    。惟所稱集合犯係指立法者所制定之犯罪構成要件中，本即
    預定有數個同種類行為而反覆實行之犯罪而言，例如「經營
    」、「收集」、「常業」等犯行，自其構成要件之描述，本
    即有反覆為同一行為之意義。故是否集合犯之判斷，客觀上
　　，自應斟酌法律規範之本來意涵、實現該犯罪目的之必要手
　　段、社會生活經驗中該犯罪必然反覆實行之常態及社會通念
  　時；主觀上則視其反覆實施之行為是否出於行為人之一個犯
    意，並秉持刑罰公平原則，加以判斷之。稽以行為人施用毒
    品之原因，不一而足，其多次施用毒品之行為，未必皆出於
    行為人之一個犯意決定；且觀諸毒品危害防制條例第10條第
    1 項、第2 項用毒品罪之構成要件文義衡之，實無從認定立
    法者本即定該犯罪之本質，必有數個同種類行為而反覆實行
    之集合犯行，故上開施用毒品罪，應非集合犯之罪。況縱使
    行為人於實行犯罪之初，主觀上有持續多次實行犯罪之概括
    決議，然於遭司法警察（官）、檢察事務官或檢察官查獲之
    際，其等爾後將遭法院羈押或獲准具保，得否依其主觀上原
　　有之決意，賡續實行集合犯罪之客觀行為，因失其自主性而
  　無從預知，是其主觀上之概括決意與客觀上之集合行為，皆
    因遭查獲而中斷。縱依事後之客觀情況，行為人仍得以再度
    實行犯罪，亦與查獲前之犯罪行為間，已難謂係出於同一之
    概括決意。且犯行既已遭查獲，依社會通念，亦期其因此將
    自我檢束而不再犯，乃竟重蹈前非，自難以認應評價為一罪
    係屬適當（最高法院96年度台上字第4432號判決參照）。至
    所稱接續犯，必須行為人主觀上出於單一犯意，而其客觀行
    為分為數個舉動接續進行，且各舉動在時間、空間上有密切
    之關係，並持續侵害同一法益，以實現一個犯罪構成要件而
    言。而行為人各次施用毒品之行為，均係為滿足各該次之毒
　　癮，於滿足毒癮後，該次行為即已完成；是各次均為各自獨
  　立之行為，各具獨立性，其前後次施用毒品行為間，自無密
    切不可分之關係，各自獨立構成同一施用毒品罪責，亦不合
    接續犯之構成要件。查併案意旨所指之被告於96年7 月24日
    施用第一級毒品海洛因之犯行，其距本件被告所涉上揭犯行
    之96年5 月19日，已相隔2 月之久，亦無積極事證足認其犯
　　罪地點係在同一或密接之場所，衡情實難認兩者間具有接續
  　犯之包括一罪關係。綜上所述，移送併案審理部分與本件前
　　揭判決有罪部分，實難認有何接續犯或集合犯之包括一罪關
  　係可言，本院就併案部分尚無從併予審理，應退由檢察官另
    為妥適之處理，附此敘明。
據上論斷，應依刑事訴訟法273 條之1 第1 項、第299 條第1 項
前段，毒品危害防制條例第10條第1 項、第18條第1 項前段，刑
法第11條前段、第47條第1 項、第41條第1 項前段、第38條第1
項第2 款，判決如主文。
本案經檢察官曾文鐘到庭執行職務。
中　　華　　民　　國　　96　　年　　10　　月　　16　　日
                  刑事第十庭  法　官  侯志融
以上正本證明與原本無異。
如不服本判決應於送達後10日內向本院提出上訴狀。
                              書記官  張玉如
中　　華　　民　　國　　96　　年　　10　　月　　16　　日
附錄本案論罪科刑法條
毒品危害防制條例第十條
施用第一級毒品者，處六月以上五年以下有期徒刑。
施用第二級毒品者，處三年以下有期徒刑。
